臺灣高等法院交通法庭判決　　　　　　　　　　　　　九十三年度交上易字第二三三號
　　上　訴　人
　　即　被　告　甲○○
　　選任辯護人　沈志成律師
右上訴人因過失傷害案件，不服臺灣臺北地方法院九十二年度交易字第五二七號，中
華民國九十三年七月三十日第一審判決（起訴案號：臺灣臺北地方法院檢察署九十二
年度偵字第六三六五號）提起上訴，本院判決如左：
    主  文
上訴駁回。
    事  實
一、甲○○於民國九十一年十月二十五日六時三十分許，駕駛車牌號碼ＢＶ—六六五
    一號自用小客車，沿臺北市○○路○段第三、四間直行車道由南向北方向行駛，
    行經該路段與光復南路之交岔路口前，欲左轉往西改沿光復南路方向繼續行駛，
    本應注意駕駛汽車，應遵守道路交通標誌、標線、號誌之指示，以及汽車行駛至
    交岔路口，四車道以上道路欲左轉彎時，應距交岔路口三十公尺前換入內側車道
    或左轉車道，又轉彎車應讓直行車先行之規定，且依當時情況為天候晴，有日間
    自然光線、路面狀況為乾燥、無缺陷、無障礙物且視距良好，並無不能注意之情
    事，詎甲○○竟疏未注意其所行駛車道之路面劃設有直線箭頭之標線，用以指示
    直行，即在交岔路口處逕行違規左轉，適其左後方有乙○○騎乘車牌號碼ＣＪＲ
    —八二一號重型機車，沿同路同向第三車道直行至前揭交岔路口處，亦疏未注意
    隨時採取必要之安全措施，以超過當地限速五十公里之時速，貿然直行而未減速
    慢行，致其所騎乘機車之前車頭與甲○○所駕駛車輛之左前葉子板處發生擦撞，
    乙○○因而人車倒地，受有右股骨骨折之傷害，案發後乙○○於九十一年十月二
    十五日前往國泰醫院就醫住院，九十一年十月二十八日手術，九十一年十一月四
    日出院，九十一年十一月九日繼續門診治療。
二、甲○○於肇事後，主動撥打電話報警，並於臺北市政府警察局信義分局交通分隊
    警員鄧堯育前往現場及乙○○就醫之財團法人國泰綜合醫院處理時，不逃避接受
    裁判而當場向警員自首，承認其為肇事人。
三、案經甲○○自首及乙○○訴由臺北市政府警察局信義分局報請臺灣臺北地方法院
    檢察署檢察官偵查後聲請簡易判決處刑，經臺灣臺北地方法院臺北簡易庭認不宜
    適用簡易程序，移送原審依通常程序審理。
    理  由
一、訊據被告甲○○固不否認其於右揭時間駕駛前開車牌號碼自用小客車，沿臺北市
    ○○路○段由南往北方向行駛，行經前開路段與光復南路之交岔路口欲左轉時，
    在前述肇事地點與其左後方駛來由告訴人乙○○所騎乘重型機車發生擦撞等情，
    惟矢口否認有何過失犯行，於原審辯稱：伊當時沿臺北市○○路○段第二、三間
    車道由南向北方向行駛，左轉前確實有注意車後狀況，並有打方向燈減速慢行，
    係告訴人因車速過快，突然由左邊內線左轉車道衝出來撞到伊云云（參見原審九
    十三年三月五日準備程序筆錄、同年七月九日審判筆錄，本院九十三年十月十九
    日準備程序筆錄、九十三年十一月十二日審判筆錄）。於本院審理中辯稱：(一)據
    告訴人及被告於九十一年十月二十五日所為之交通事故談話記錄表所陳述肇事經
    過，足見被告確於轉彎三十公尺前已進入轉彎車道無疑。(二)告訴人係騎乘機車由
    後超越被告所駕駛自用小客車，被告客觀上並無注意義務，且以告訴人當時發現
    被告車輛時，兩車相距三十公尺而其車速與被告相差三十公里等情觀之，告訴人
    自後追趕被告所需時間甚短，非被告注意能力所及。(三)倘告訴人騎乘機車未超速
    並保持安全距離及注意車前狀況，則縱被告有未於轉彎前三十公尺切入轉彎車道
    之違規行為，亦不致發生本件車禍，故本件車禍係告訴人超速、未保持行車安全
    距離及未注意車前狀況並隨時採取必要之安全措施所致，與被告之行為無關。
二、辯護意旨略以：（一）依被害人乙○○於案發時之談話紀錄、被告甲○○於原審
    時之供詞及證人游清江於原審之證詞，足認被告甲○○行經肇事路段時卻係自基
    隆路二段南往北方向第三車道駛入第二車道後至交叉路口左轉無疑，原判決不惟
    不採上開被害人、被告甲○○及證人游清江之陳述作為認定事實之依據，竟於無
    證據之情形下逕以推論之方式遽認被告係行駛於被客人右前方之第三、四車道間
    ，並於尚未換入左轉車道時即逕自左轉往西以致與告訴人機車相撞擊，其認事用
    法，顯與刑事訴訟法第一百五十四條第二項之規定有違，自難令人信服。（二）
    由肇事地點之現場照片觀察，本件肇事路口基隆路二段上南北兩側安全島之設置
    位置確在同一延伸線上，乃卷附道路交通事故現場圖將肇事路口南北兩側安全島
    之設置位置繪成非在同一延伸線上，實與事實不符。且被告甲○○駕駛自小客車
    若行駛於被害人乙○○右前方之第三、四車道間，於尚未換入左轉車道時即逕自
    左轉往西以致與告訴人機車相撞時，按常理，被害人乙○○之機車必然以接近一
    垂直之方向撞擊被告甲○○所駕自小客車之左側，而撞擊後，被害人所騎乘之機
    車因遇正面之阻力應留在自小客車之後方，被害人乙○○之位置則應視撞擊力之
    大小及被害人乙○○當時反應而定，或在自小客車之後方，或在自小客車之前方
    ，殊無可能有如現場圖所示機車在自小客車前方之情形。另由被害人乙○○所騎
    乘之機車倒地後所留下之刮痕係在第一車道並自南往北延伸，及被害人乙○○與
    機車之停止位置亦均在第一車道等情觀察，兩車之撞擊點應可推定係在第一車道
    上，而第一車道不惟係轉彎專用道，且禁行機車，被害人乙○○竟騎乘機車貿然
    以每小時五、六十公里之時速，違規自後超越被告甲○○所駕之自小客車，並於
    未保持安全間隔之情形下與被告甲○○所駕之自小客車發生擦撞，此實難予歸責
    被告。（三）被告甲○○於原審供稱：「（當時你有打左轉方向燈嗎？在什麼時
    候打的？）有，我在線道擴充改變就開始打方向燈了，差不多有三、四部車身約
    線道改變前十五公尺開始打左轉燈。」等語，且肇事路段車道擴增為四線道之始
    點至交叉路口處之距離約莫三十餘公尺，有現場照片可參，足認被告駕駛自小客
    車行經肇事路段時係距離交叉路口處的四十五公尺即已打左轉方向燈開始左轉，
    原審認被告駕駛自小客車未於距離交叉路口前三十公尺預先切換入內側車道或左
    轉車道之規定，亦有有誤。（四）由被害人乙○○及其所騎乘之機車與機車之刮
    地痕均在第一車道上、被害人乙○○於事發當時之談話紀錄原審指稱：「（你聽
    到碰撞聲響你車子是在那裡？）在二線道出來之後，進到路口，轉彎要靠邊的時
    候。」等語，另證人游清江於原審時證稱：「我們看到綠燈指示燈我們就左轉過
    來他就撞過來，我們從第二線道轉到第一線道他就撞過來飛出去。」等語觀之，
    足認本件車禍顯係因被害人乙○○騎乘機車騎乘機車超速、未依標線行駛、未保
    持行車安全距離、未注意車前狀況並隨時採取必要之安全措施所致，實與被告甲
    ○○之行為無關。
三、經查：
（一）右揭事實，業遽告訴人乙○○迭於警訊、檢察官偵查中及原審時指訴綦詳（見
      臺灣臺北地方法院檢察署九十二年度偵字第六三六五號卷第三頁、第二十七頁
      正、反面、原審卷第九五至九八頁），並有臺北市政府警察局信義分局交通分
      隊所製作之道路交通事故調查報告表、道路交通事故談話紀錄表、道路交通事
      故補充資料表、自首調查表、車損及現場照片共十二幀等件（以上均為影本）
      在卷可稽（見同上偵卷宗第十一至二十一頁），再告訴人乙○○因本件車禍受
      有右股骨骨折之傷害，案發後乙○○於九十一年十月二十五日前往國泰醫院就
      醫住院，九十一年十月二十八日手術，九十一年十一月四日出院，九十一年十
      一月九日繼續門診治療。業據告訴人乙○○提出財團法人國泰綜合醫院之診斷
      證明書一紙在卷足憑（見同上偵卷第八之一頁）。
（二）關於被告甲○○於右揭時、地駕駛前開車牌號碼自用小客車在前述肇事地點逕
      行左轉時，與騎乘機車行至該處之告訴人發生擦撞，告訴人乙○○因而受有如
      事實欄第一項所載傷害之事實，復據被告甲○○於肇事當日即九十一年十月二
      十五日所製作之交通事故談話記錄表、原審及本院調查、審理時均自承不諱（
      見臺灣臺北地方法院檢察署九十二年度偵字第六三六五號偵查卷宗第十二頁、
      原審卷第八三、八四頁、九四頁背面、第一二三頁背面、第一二四頁正面及本
      院卷第二三頁、第四一頁）。
（三）被告甲○○及其辯護人雖以上情置辯稱，但告訴人乙○○於事發當日交通事故
      談話記錄表中陳稱：「肇事前我駕重機ＣＴＲ—八二一沿基隆路二段南往北行
      駛第三線車道直行，當時我車右前方拾公尺處就看到一部自小客ＢＶ—六六
      五一沿基隆路南往北行駛第三線車道，車頭慢慢往左邊偏過來，自小客ＢＶ—
      六六五一並未打左轉方向燈，我見狀車立即往左邊閃還是來不及，我邊剎車邊
      左閃但還是來不及，致我車的前車頭右邊與自小客ＢＶ—六六五一的左前車角
      碰撞而肇事。」等語（見偵字卷第一三頁），於原審時指稱：「（你在走到接
      近基隆、光復南路口有無看到被告駕駛的小客車？）我有看到他在我右前方，
      約二十幾公尺，他從內側數來第四個車道要切到第三車道。」等語（見原審卷
      第九六頁）。
（四）又觀諸卷附道路交通事故調查報告表所附事故現場圖示，本件車禍發生後，被
      告甲○○所駕駛車輛最終停止位置，係在基隆路二段由南往北車道甫過該路段
      與光復南路交岔路口之內側車道上，車身呈西北往東南走向，該車左前車頭撞
      及基隆路二段北端分向設施之交通島即安全島，車身左前車輪附近向南距離肇
      事路口北端分向設施之交通島尾端延伸線為一點一公尺，告訴人乙○○所騎乘
      機車向左傾倒在被告車輛所停置位置之前方，機車倒地後之後車輪向西距離分
      向設施之交通島為一點三公尺，又前車輪向南距離距離肇事路口北端分向設施
      尾端延伸線為八點七公尺，而在機車倒地位置前之基隆路二段由南往北方向內
      側車道上，有機車倒地後所形成之刮地痕，該車刮地痕長約八點七公尺，呈西
      南往東北走向，起點向西距離分向設施之交通島為二點一公尺，終點則在機車
      倒地位置下方，又參諸被告甲○○之辯護人所拍攝之現場照片、卷附道路交通
      補充資料表記載、車損照片，本件肇事路段基隆路二段由南往北方向車道，在
      光復南路以南為單向四線車道之道路，經過光復南路以北則為單向三線車道，
      且基隆路與光復南路交叉路口，由三線道變為四線道部分亦不過二十公尺，基
      隆路二段之分向設施又為寬式交通島，而在肇事路口南、北兩側之交通島並非
      在同一延伸線上，申言之，該肇事地點之交岔路口係一不對稱之路口，基隆路
      二段由南往北方向車道經過光復南路後即減縮車道，對照基隆路二段由南往北
      方向車道在肇事路口南、北兩端後發現，在光復南路以南的基隆路二段由南往
      北方向第一、二線車道，分別向北延伸經過光復南路後，為基隆路二段之安全
      島及由南往北方向第一線車道，另衡諸卷附車損照片所示，被告甲○○所駕駛
      自用小客車之左前車角碰凹、左方駕駛座葉子板擦痕，告訴人乙○○所騎乘重
      型機車前車頭撞毀之車損情況，則被告甲○○車輛若係由第三線車道向左往第
      二線車道行駛，二車最終位置不可能均在基隆路二段由南往北車道甫過該路段
      與光復南路交岔路口之內側車道，且被告甲○○之左前車角應不至於與告訴人
      機車發生撞擊後再擦撞到交岔路口北端之交通島。是依前揭所述兩車之車損情
      形、相撞之角度、兩車相撞及最終停車位置及肇事路口不對稱之特性，研判被
      告甲○○肇事前確係行駛於告訴人乙○○右前方之第三、四車道間，並於尚未
      換入左轉車道時即逕自左轉往西以致與告訴人機車相撞及之情事，被告甲○○
      前開所辯，不足採信。
（五）按指向線，用以指示車輛行駛方向；以白色箭頭劃設於車道上；道路交通標誌
      標線號誌設置規則第一百八十八條第一項定有明文。駕駛人駕駛汽車，應遵守
      道路交通標誌、標線、號誌之指示；道路交通安全規則第九十條前段亦有明文
      。再汽車行駛在四車道以上至交岔路口欲左轉彎時，應距交岔路口三十公尺前
      換入內側車道或左轉車道；又轉彎車應讓直行車先行，道路交通安全規則第一
      百零二條第一項第五款、第六款分別定有明文。被告駕駛前開車輛，行經案發
      地點，應注意前開規定，以防免事故之發生，且依當時情形，天候晴，有日間
      自然光線、路面狀況為乾燥、無缺陷、無障礙物且視距良好，並無不能注意之
      情事，有前開道路交通事故調查報告表可參，乃竟疏未注意，貿然左轉，以致
      肇事，致人受傷，自有過失。本件經送請臺北市車輛行車事故鑑定委員會鑑定
      結果，亦同此認定，有上開委員會九十二年六月六日北鑑審字第０九二三０一
      四一八００號函附鑑定意見書一份在卷可稽（見偵查卷第四三至四八頁）。雖
      告訴人行經肇事地點時，亦疏未注意路口車行狀況及超速行駛，對於本件事故
      之發生亦與有過失，仍難免除被告甲○○應負之責任。又被告甲○○之過失行
      為與告訴人乙○○之傷害結果間，亦有相當因果關係，本件事證明確，被告甲
      ○○過失傷害犯行，洵堪認定。
四、核被告甲○○所為，係犯刑法第二百八十四條第一項前段過失傷害罪。又被告於
    肇事後即刻報警處理，於台北市政府警察局信義分局交通分隊警員鄧堯育前往現
    場及告訴人就醫之財團法人國泰綜合醫院處理時，在其上開犯行未為任何有偵查
    犯罪職權之公務員知悉前，不逃避接受裁判而當場向警員自首，承認其為肇事人
    ，有前揭分局交通分隊警員鄧堯育所填具之自首調查報告表及交通事故談話紀錄
    表各一份附卷可稽，是被告既已向該管公務員申述犯罪事實，而不逃避接受裁判
    ，合於刑法第六十二條前段所定對於未發覺之犯罪自首，而接受裁判之要件，應
    依該條規定減輕其刑。
五、原審同此認定，因依刑事訴訟法第二百九十九條第一項前段，刑法第二百八十四
    條第一項前段、第六十二條前段、第四十一條第一項前段，罰金罰鍰提高標準條
    例第一條前段、第二條各規定，審酌被告未有任何前科犯行，有本院被告全國前
    案紀錄表一份在卷可憑，被告甲○○就本件車禍所應負之過失程度，告訴人乙○
    ○與有過失程度及其因此所受之傷害，犯罪後雙方關於民事賠償金之數額因歧異
    過大，迄今尚未達成和解等一切情狀，量處有期徒刑三月，並諭知易科罰金以三
    百元折算一日之標準。核其認事用法，俱無違誤，量刑尚稱允洽。被告上訴意旨
　  ，否認犯罪，為無理由，應予駁回。
據上論斷，依刑事訴訟法第三百六十八條，判決如主文。
本案經檢察官黃柏齡到庭執行職務。
中　　　華　　　民　　　國　　九十三　　年　　  十一  　月　　二十六　　日
　　    　　　　　　　　　　　　臺灣高等法院交通法庭
                                    審判長法  官  陳  春  秋
                                          法  官  高  明  哲
                                          法  官  洪  英  花
右正本證明與原本無異。
不得上訴。
                                          書記官  李  信  穎
中　　　華　　　民　　　國　　九十三　　年　　  十二 　 月　　　三　　　日
附錄：本案論罪科刑法條全文
中華民國刑法第二百八十四條
(過失傷害罪)
因過失傷害人者，處六月以下有期徒刑、拘役或五百元以下罰金，致重傷者，處一年
以下有期徒刑、拘役或五百元以下罰金。
從事業務之人，因業務上之過失傷害人者，處一年以下有期徒刑、拘役或一千元以下
罰金，致重傷者，處三年以下有期徒刑、拘役或二千元以下罰金。
